臺灣高等法院刑事判決　　　　　　　　94年度上易字第1341號
上　訴　人
即　被　告　甲○○
上列上訴人因竊盜案件，不服臺灣臺北地方法院94年度易字第
294號，中華民國94年6月8日第一審判決（起訴案號：臺灣臺北
地方法院檢察署93年度偵字第17503號），提起上訴，本院判決
如下：
    主  文
上訴駁回。
    事  實
一、甲○○與陳耀明（經原審判處有期徒刑玖月確定），於民國
    （下同）93年8月21日下午3時許，途經臺北市○○區○○路
    一段65巷33號乙○○住所，見該址信件無人收取，經試按門
    鈴發現無人在家，遂起意行竊，而於當日夜間11時許再度前
    往，共同意圖為自己不法所有，基於犯意之聯絡，共同攜帶
    客觀上可供為兇器使用之螺絲起子一支，並用以破壞該址住
    宅門扇上之門鎖後，侵入乙○○住宅內，竊取乙○○所有金
    幣二枚、洋酒四瓶、背袋暨手提電腦一部、單眼相機一臺、
    數位相機一臺、印表機一臺、假象牙二支、成長手冊一本、
    汽車鑰匙一支等物；復以甫竊得之汽車鑰匙一支啟動引擎竊
    取乙○○所有車號6N-0421號自用小客車一輛，得手後除其
    中之印表機、成長手冊及汽車分別由甲○○、陳耀明留用外
    ，其餘竊得物品則由渠二人悉數變賣後，得款朋分花用殆盡
    。
二、嗣因劉易洲（經原審判處有期徒刑玖月確定）得知陳耀明將
    上開竊得之車號6N-0421號自用小客車停放在臺北市○○區
    ○○路六段九號前，遂告知宋藍田可前往駕駛借用，經宋藍
    田於93年9月2日晚上11時33分許，駕駛該車輛途經臺北縣中
    和市○○路及景新街口，為巡邏員警攔停後，循線查獲。
三、案經臺北縣政府警察局報請臺灣臺北地方法院檢察署檢察官
    偵查起訴。
    理  由
一、訊據被告甲○○在本院審理中矢口否認有竊盜犯行，辯稱：
    案發當天早上，一開始是陳耀明叫我載他去被害人附近，他
    說他有一個朋友住在那邊，我載他去之後，我們下車找他朋
    友，但是他朋友不在，我就把他載回去了；那天晚上他又叫
    我載他去他朋友那邊附近，他說他有一些東西放在他朋友那
    邊，因為他欠我錢，東西要抵給我，到了以後（被害人家中
    ），他先進去裡面都沒有人，然後叫我進去，他就拿筆記型
    電腦給我，我不知道他是在偷，我是後來才知道是偷的云云
    。惟查：
  (一)上揭事實業據被告於警詢及原審準備程序、辯論期日中坦承
    在卷（見偵查卷第16頁、第17頁，原審卷第47頁、第60頁）
    ；被告始終未爭執該等自白之任意性，則該等自白自有證據
    能力。
  (二)共犯陳耀明、證人劉易洲及被害人乙○○在警詢中之供述固
    屬被告以外之人在審判外之陳述；然被告甲○○在本院調查
    證據時，知有刑事訴訟法第159條第1項不得為證據之情形，
    而未於本院辯論終結前聲明異議，依刑事訴訟法第159條之5
    之規定，則上揭共犯陳耀明、證人劉易洲及被害人乙○○在
    警詢中之供述亦有證據能力。
  (三)被告於警詢及原審準備程序、辯論期日中之自白，核與共犯
    陳耀明在警詢中供述行竊當日白天曾至該處經試按門鈴發現
    無人在家，晚間再前往破壞該處門扇上門鎖竊盜之情節，，
    證人劉易洲供陳曾至該址勘查現場，及被害人乙○○在警詢
    中指訴門扇上門鎖被破壞後遭竊之情節相符；復有臺北縣政
    府警察局搜索扣押筆錄、扣押物品目錄表、贓物認領收據、
    車輛失竊資料查詢表、車輛遺失證明單、金飾買入登記簿各
    一份在卷可資佐證，被告甲○○之自白核與事實相符，自屬
    可採。
  (四)被告與共犯陳耀明在行竊當日白天曾至該處經試按門鈴發現
    無人在家，已如前述；而夜間11時許並非正常訪友時間，亦
    為週知之事實。乃被告竟趁屋主不在家之際，於夜間與共犯
    陳耀明侵入他人住宅，逕自搬走金幣、洋酒、背袋、手提電
    腦、單眼相機、數位相機、印表機、假象牙、成長手冊、汽
    車鑰匙、汽車等多項各類財物，衡情自無不知係在行竊之理
    。被告在本院審理中所辯：伊不知道陳耀明是在偷，伊是後
    來才知道是偷的乙節，顯與常理有違，並不足採。
  (五)本案事證明確，被告甲○○犯行洵堪認定。
二、論罪法條：
  (一)查，被告行竊時所攜帶之螺絲起子一支既足以破壞門鎖，顯
    然具有尖銳且材質堅硬之性質，自足以對人之生命、身體、
    安全構成威脅而得供為兇器使用；又，門鎖屬於門扇之一部
    。被告於夜間，攜帶得供為兇器使用之螺絲起子一支，用以
    破壞屬門扇一部分之門鎖後，侵入住宅行竊盜行為，核係犯
    刑法第321條第1項第1、2、3款於夜間侵入、毀壞門扇、攜
    帶兇器之加重竊盜罪。被告甲○○與陳耀明二人間，有犯意
    之聯絡，行為之分擔，皆為共同正犯。又，起訴書就被告甲
    ○○竊盜部分，原僅記載夜間侵入住宅、攜帶兇器竊盜，而
    漏未論及毀壞門扇之部分，然嗣後已據蒞庭檢察官為更正。
  (二)次查，被告於夜間侵入住宅、毀壞門扇、攜帶兇器竊盜，乃
    係犯竊盜罪，而同時有刑法第321條第1項第1、2、3款之加
    重條件，核與以一行為觸犯數罪名之想像競合犯情況有別；
    公訴意旨認被告甲○○二人所犯夜間侵入住宅及攜帶兇器竊
    盜二罪，係一行為觸犯數罪名而屬想像競合，尚有誤會。
  (三)起訴書另敘及：被告甲○○係與陳耀明、劉易洲、林經堯及
    綽號「阿明」之不詳姓名年籍成年男子間，共同基於意圖為
    自己不法之所有，由被告甲○○、陳耀明、劉易洲三人先前
    往被害人乙○○住處勘察行竊處所地理位置云云。惟按犯罪
    事實應依證據認定之，無證據不得認定其犯罪事實，刑事訴
    訟法第154條第2項定有明文；又，刑法上之共同正犯，以有
    意思之聯絡行為之分擔為要件，本件上訴人於他人之犯罪，
    既無聯絡之意思，又無分擔實施之行，即不得以共犯論，最
    高法院18年上字帝673號亦著有判例。查，被告甲○○、陳
    耀明、劉易洲三人雖均供陳：渠三人於行竊前曾有至乙○○
    住宅查看等語；然其後，被告甲○○、陳耀明二人係於當（
    21）日夜間11時許前往行竊，劉易洲、林經堯及綽號「阿明
    」者則係於翌（22）日凌晨方另行前往行竊；前後二次竊盜
    犯行，參與行竊者完全不同，被告甲○○、陳耀明二人既未
    參與劉易洲、林經堯、綽號「阿明」等人於93年8月22日凌
    晨所為之竊盜犯行，劉易洲、林經堯、綽號「阿明」等人亦
    未參與被告甲○○、陳耀明二人於93年8月21日夜間11時所
    為之竊盜犯行。
    遍閱全卷，又查無其他積極證據足資證明被告甲○○、陳耀
    明與劉易洲、林經堯、綽號「阿明」者間，有如何事前之犯
    意聯絡，或事中之行為分擔，自難徒憑被告甲○○與陳耀明
    、劉易洲三人事前曾至被害人住宅查看乙節，即推定被告甲
    ○○、陳耀明與劉易洲、林經堯及綽號「阿明」者，係基於
    共同犯罪之意圖，而推由被告甲○○、陳耀明、劉易洲三人
    先前往被害人住處勘察行竊處所地理位置；附此敘明。
三、原審就被告甲○○部分，適用刑法第28條、第321條第1項第
    1、2、3款之規定，並審酌被告甲○○前曾於85年間因違反
    麻醉藥品管理條例等案件，經法院判處罪刑在案（惟於本案
    尚未構成累犯），有本院被告全國前案紀錄表可參，素行均
    非佳，但事後已坦承犯行，復曾再覓得所竊得手提電腦一部
    後歸還與被害人乙○○，有被害人乙○○所書立證明一份在
    卷可按，犯後態度尚良好，及渠犯罪情節、手段、所生損害
    等一切情狀，量處有期徒刑玖月；並敘明被告甲○○與陳耀
    明二人用以行竊之螺絲起子尚無積極證據堪認係渠二人所有
    ，復未據扣案，尚無從併予宣告沒收。其認定事實、適用法
    律及量處徒刑，均為妥適。被告上訴意旨否認犯罪，並指摘
    原判決量刑過重，為無理由，應予駁回。
據上論斷，應依刑事訴訟法第368條，判決如主文。
本案經檢察官林炳雄到庭執行職務。
中　　華　　民　　國　　94　　年　　10　　月　　13　　日
                  刑事第十三庭  審判長法　官　劉景星
                                      法　官  陳志洋
                                      法　官  陳博志
以上正本證明與原本無異。
不得上訴。
                                      書記官　陳嘉文
中　　華　　民　　國　　94　　年　　10　　月　　18　　日
附錄：本案論罪科刑法條全文
中華民國刑法第321條
犯竊盜罪而有左列情形之一者，處六月以上、五年以下有期徒刑
：
一　於夜間侵入住宅或有人居住之建築物、船艦或隱匿其內而犯
    之者。
二　毀越門扇、牆垣或其他安全設備而犯之者。
三　攜帶兇器而犯之者。
四　結夥三人以上而犯之者。
五　乘火災、水災或其他災害之際而犯之者。
六　在車站或埠頭而犯之者。
前項之未遂犯罰之。
